【裁判字號】    97,交聲,33
【裁判日期】    970630
【裁判案由】    違反道路交通管理處罰條例聲明異議
【裁判全文】
臺灣臺東地方法院交通事件裁定          97年度交聲字第33號
原處分機關  交通部公路總局高雄區監理所臺東監理站
異  議  人
即受處分人  甲○○○
上列受處分人因違反道路交通管理處罰條例事件，對於交通部公
路總局高雄區監理所臺東監理站於民國97年3月11日以東監違裁
字第裁81-V00000000號（原舉發案號：屏警交字第V00000000號
）所為之裁決處分，聲明異議，本院裁定如下：
    主  文
異議駁回。
    理  由
一、原處分意旨略以：異議人即受處分人（以下稱異議人）甲○
    ○○於民國97年1月20日下午2時57分，駕駛車牌號碼7S-338
    5號自用小客車，由南往北方向行經臺26線12.6公里五里亭
    路段交岔路口時，無視交通號誌時相已變換為紅燈（禁止通
    行）之管制，未依號誌停止，而強行通過，經屏東縣警察局
    恒春分局旭海派出所執勤員警當場攔停舉發。案移原處分機
    關，認異議人前述違規行為明確，於97年3月11日依道路交
    通管理處罰條例第53條第1項裁處異議人罰鍰新臺幣 (下同
    ）2,700元，並依同條例第63條第1項第3款記違規點數3點等
    語。
二、異議意旨略以：伊駕駛上開自用小客車，於前述時間，由南
    往北方向行經臺26線12.6公里五里亭路段交岔路口時，交通
    號誌燈號適由綠燈變換為黃燈，然當時另有乙部車輛跟隨在
    伊所駕駛自用小客車後面，因此無法倒車，祇好黃燈直接行
    駛，並未闖紅燈，過了該交岔路口約100多公尺，為執勤員
    警當場攔停，伊當時以為執勤員警祇是要查驗行車執照及駕
    駛執照，詎執勤員警二話不說即率以闖紅燈為由開單舉發，
    經伊一再強調是轉黃燈行駛，並未闖紅燈，仍未獲採信，其
    中乙名員警旋取出錄音筆進行錄音，並表示若有不服可以聲
    明異議，當時員警並沒叫伊簽名，故未簽名，伊質問執勤警
    憑什麼說伊闖紅燈，執勤員警表示僅以目測為據，既未輔以
    其他科學儀器進行舉發，如何確認伊經過前揭號誌時是紅燈
    ，因認原處分不當，為此具狀聲明異議，請求撤銷原處分云
    云。
三、按駕駛人駕駛車輛或行人在道路上，應遵守道路交通標誌、
    標線、號誌之指示、警告、禁制規定，並服從執行交通勤務
    之警察或依法令執行指揮交通及交通稽查任務人員之指揮；
    而汽車駕駛人，行經有燈光號誌管制之交岔路口闖紅燈者，
    處1,800元以上5,400元以下罰鍰；汽車駕駛人有前開規定之
    情形者，除依該條處罰鍰外，並予記違規點數3點，道路交
    通管理處罰條例第4條第1項、第53條第1項及第63條第1項第
    3款分別定有明文。經查：異議人甲○○○於97年1月20日下
    午2時57分，駕駛車牌號碼7S-3385號自用小客車，由南往北
    方向行經臺26線12.6公里五里亭路段交岔路口闖紅燈等情，
    業據證人即當日執勤員警乙○○於本院97年6月18日訊問時
    到場具結證稱：伊舉發本件交通違規時，係任職屏東縣警察
    局恆春分局旭海派出所，卷附屏東縣警察局屏警交字第V000
    00000號舉發違反道路交通管理事件通知單是伊所填製無訛
    ；伊與另名員警卲建衛於97年1月20日12至14時，在臺26 線
    12.6公里五里亭路段，距離舉發異議人違規之交岔路口約
    100公尺處，執行定點交通稽查勤務，於是日14時57分，由
    南往北方向車道之號誌已變換為紅燈之後，發現異議人駕駛
    前揭自用小客車強行通過，伊就示意另名執勤員警邵建衛予
    以攔停，因為當時伊是帶班，另名員警則負責攔車，所以由
    該名員警以紅色旗子示意異議人停車，並拿取異議人之證件
    ，伊就到警車上拿舉發單，準備依闖紅燈之違規事實進行舉
    發；伊在開單前有告知異議人違規闖紅燈，但異議人極力否
    認，辯稱是闖黃燈，伊就將實際情形告訴異議人，因為當時
    還有一部與異議人同向併行的車子，見燈號變換為紅燈之後
    該部車就停在停止線前，但異議人並沒有停車就直接闖紅燈
    ，伊遂請異議人看該部車已遵守燈號管制停車，並未闖紅燈
    ；伊開單舉發時，異議人意圖搶回證件，阻止伊開單，經伊
    表示要進行錄音後，開單舉發；舉發當日雖有帶照相機，然
    因異議人之違規事實僅一瞬間，所以來不及照相，另囿於設
    備不足，所備置之攝錄影器材係供刑事案件採證使用，至於
    執行交通稽查勤務則未使用攝錄影器材，是於舉發當日並未
    輔以攝錄影器材進行舉發；伊執行交通稽查勤務之位置，可
    以清楚看到庭呈現場圖上如Ａ所示交通號誌燈號變換之情形
    ，在舉發的過程中，伊是在要開單的時候才進入警車並開啟
    錄音筆；本件雖係以目測方式舉發，然於執行交通稽查勤務
    時，為避免誤判而產生爭議，通常不會在號誌剛變換為紅燈
    的時候馬上進行攔停舉發，伊是在燈號變換為紅燈後約2秒
    ，該燈號確實已經變換完成才進行攔停舉發，因此可以確認
    異議人通過前述交岔路口時其號誌為紅燈，伊與異議人間並
    無任何仇怨，完全是依據當時看到的情形來舉發等語綦詳（
    見本院卷第19頁背面至21頁）。並有證人即執勤員警乙○○
    所提出之報告書1紙、異議人交通違規（闖紅燈）地點道路
    相關位置圖1紙、異議人交通違規地點道路相關位置相片6張
    及異議人交通違規現場與警錄音對話內容譯文1份附卷可佐
    （見本院卷第22至26、29及30頁），堪認證人即執勤員警乙
    ○○於本院訊問時所為證詞，確與事實相符，應可採信。
四、又燈光號誌之違反，其所需之舉證狀態稍縱即逝，除設有感
    應照相之路口外，事後無法還原現場狀態，職是，舉發當時
    現場之執勤員警自屬交通事件之重要證人。又衡以本件執勤
    員警乙○○執行交通稽查勤務之攔檢點，距離系爭交岔路口
    僅100公尺左右，再互核其所提出之前揭異議人交通違規（
    闖紅燈）地點道路相關位置圖及相片所示，證人乙○○於舉
    發當時應可清楚辨識異議人是否有闖紅燈之違規情事（異議
    人對於證人乙○○於舉發當日執行交通稽查勤務之位置，可
    以清楚看到庭呈交通違規地點道路相關位置圖上如Ａ所示交
    通號誌燈號變換情形乙節，亦不爭執，見本院卷第20頁背面
    ），況警察於執行公務時，本身即受有行政懲處責任之監督
    ，且其到庭具結作證，更係以刑事責任擔保其證言之真實性
    ，本件舉發員警乙○○與異議人間並無何身分利害業務關係
    ，亦無嫌隙，業據證人楊正義證述屬實，衡情應無甘冒偽證
    罪責之風險，而故意設詞構陷異議人之理，且亦無任何證據
    足資證明其有何捏造事實違法取締之不法情事，因此本院認
    員警本於維護交通秩序、安全職責所為之取締，當屬合法、
    正確之舉發。異議人空言否認上開違規行為，所辯尚無足採
    。至於異議人復辯稱值勤員警並未輔以影像物證進行舉發云
    云，惟查警察於執行交通稽查勤務時，其舉發交通違規之方
    式不一，必須考量執勤之時間、地點、人員、設備及舉發交
    通違規目的之達成等因素，不可強求一律應以拍照或攝錄影
    之方式進行舉發，附此敘明。
五、綜上所述，原處分機關援引依道路交通管理處罰條例第53條
    第1項之規定，裁處異議人罰鍰2,700元，並依同條例第63條
    第1項第3款規定，記違規點數3點，並無違誤。異議人聲明
    異議意旨，指摘原處分不當，為無理由，應予駁回。
六、據上論斷，應依道路交通案件處理辦法第19條，裁定如主文
    所示。
中    華    民    國    97    年    6     月    30    日
                  交通法庭法  官  康文毅
以上正本證明與原本無異。
如不服本裁定，應於裁定送達後5日內向本院提出抗告狀（須附
繕本）。「切勿逕送上級法院」
中    華    民    國    97    年    6     月    30    日
                          書記官  林傳坤


司法院資訊處製作；財團法人民間司法改革基金會備份。
